【裁判字號】    95,裁,1617
【裁判日期】    950727
【裁判案由】    禁止財產處分登記
【裁判全文】
最  高  行  政  法  院  裁  定
                                     95年度裁字第01617號
抗  告  人  甲○○
送達代收人  吳世宗律師
上列抗告人因與相對人財政部臺北市國稅局間禁止財產處分登記
事件，對於中華民國94年10月18日臺北高等行政法院93年度訴字
第2722號裁定提起抗告，本院裁定如下︰
    主  文
抗告駁回。
抗告訴訟費用由抗告人負擔。
    理  由
一、抗告人滯欠87年度綜合所得稅新台幣（下同）27,948,780元
    （滯納金及滯納利息另計），經相對人所屬大安分局於民國
    （下同）93年1月19日財北國稅大安服字第0930000769號函
    通知台南縣、市地政事務所就其座落台南市○區○○段1125
    、1127、1128、1129、1213之1及台南縣永康市○○段155、
    806、826、828之1等地號土地，辦理禁止財產處分登記。抗
    告人不服，提起訴願，遭決定駁回，遂提起行政訴訟。
二、原裁定意旨略以：抗告人自91年8月29日出境後未入境，是
    抗告人於委任狀上所載日期，人在國外，而訴訟代理人亦自
    承該蓋章「可能」是抗告人所蓋，在何處蓋的，並不清楚，
    是該蓋章是否為抗告人所為，已有疑義，無從推定其為真正
    ，且對上開委任狀之真正，相對人表示無法確認是抗告人本
    人所委任，其對該委任狀之真正，已有爭執。雖然抗告人另
    提出美國公證書證明上開委任狀為抗告人所出具，然該公證
    書未經我國駐外代表機構認證，無法證明上開公證書上外國
    人之簽名係其本人為之，無法推定為真正。是上開委任狀無
    從證明為真正。因而，本件代理人之代理權有欠缺，經本院
    審判長於94年9月9日裁定命抗告人及訴訟代理人於裁定送達
    之日起14日內補正，該裁定於94年9月15日送達予訴訟代理
    人，惟迄今未補正，其起訴即屬於法不合，應予駁回。
三、抗告意旨略謂：(一)依據憲法第16條、司法院釋字第533號、
    第587號之解釋文，為充分保障人民之訴訟權，法院自不得
    率以人民欠缺合法代理為由駁回人民之訴，否則即與憲法保
    障人民訴訟權之意旨有違。(二)另按「‧‧‧如依卷證資料已
    足認其委任（或授權）為真正，而他造亦不爭執，即無須要
    求其委任狀（或授權書）應經認證手續。」司法院91年11月
    15日（91）院台廳民一字第29597號函亦可參酌。(三)依據行
    政訴訟法第107條第1項第5款及行政訴訟法準用民事訴訟法
    第358條第1項之規定，抗告人僅須提出經公證人認證之委任
    狀，即推定其為真正；且依據民事訴訟法第358條第2項之規
    定，僅在當事人就其本人簽名或蓋章為之不知或不記憶之陳
    述時，法院始得審酌該私文書是否推定真正，該項規定並未
    包括經公證人認證之私文書，甚為明確。換言之，依據民事
    訴訟法第358條之規定，若該私文書經公證人之認證者，縱
    令當事人就其本人簽名或蓋章為之不知或不記憶之陳述時，
    法院亦不得據此推翻該私文書之真正。次者，行政訴訟法第
    107條第1項及民事訴訟法第358條第1項之規定，並無「人民
    居住在國外者，其私文書須經我國駐外單位認證之規定」之
    要件，原裁定竟仍執意命抗告人補正。再者，縱令抗告人之
    訴訟代理人無法確定該委任書是否係抗告人於國內簽名或蓋
    章者，該委任書既經公證人認證，依據民事訴訟法第358條
    之規定，法院亦不得據此推翻該私文書之真正，否則即與法
    有違。(四)原裁定雖稱本件相對人表示無法確認抗告人委任狀
    是否真正，為此顯與原裁定所稱「相對人對該委任狀之真正
    ，已有爭執」情形有間。縱令相對人對抗告人委任狀是否真
    正有所爭執，依據前揭司法院函意旨，亦僅須辦理認證手續
    即可。綜上，本件裁定有諸多違誤之處，依法應予撤銷。為
    此請求廢棄原裁定等語。
四、本院查：
  (一)按行政訴訟法第176條所準用之民事訴訟法第358條，關於私
    文書經本人或其代理人簽名、蓋章或按指印或有法院或公證
    人之認證者，推定為真正之規定，須其簽名、蓋章或按指印
    係本人或其代理人為之，在當事人間已無爭執或經舉證人證
    明者，始有適用（最高法院28年上字第10號判例要旨參照）
    。此一規定於本國人及外國人均一體適用。又上開條文所謂
    「法院或公證人」之認證，係指我國法院或公證人之認證而
    言，外國公證人之認證書並非我國之公文書，本難準用民事
    訴訟法第355條第1項規定，推定其為真正，則其所認證之私
    文書亦難推定為真正。依行政訴訟法第176條準用民事訴訟
    法第356條但書規定，外國公證人之認證書須經我國駐外代
    表機構認證，始得推定為真正。
  (二)本件抗告人既然自91年8月29日出境後未再入境，此有入出
    境查詢結果表附原審卷為證，是抗告人於委任狀上所載日期
    ，人在國外，而其訴訟代理人於原審亦自承該蓋章「可能」
    是抗告人所蓋，在何處蓋的，並不清楚等情，是該蓋章是否
    為抗告人所為，已有疑義，無從推定其為真正，且對上開委
    任狀之真正，相對人於原審表示無法確認是抗告人本人所委
    任，其對該委任狀之真正，已有爭執。雖然訴訟代理人另提
    出美國公證人之認證書，主張上開委任狀為抗告人所出具，
    但該認證書上外國人之簽名未經我國駐外代表機構認證，無
    法證明該認證書上外國人之簽名係其本人為之，自無法推定
    其文書為真正，則該認證書所認證之上開委任狀即無從證明
    為真正。原審因而認本件訴訟代理人之代理權有欠缺，經由
    審判長於94年9月9日裁定命抗告人及訴訟代理人於裁定送達
    之日起14日內補正，而未補正後，以其起訴於法不合，依行
    政訴訟法第107條第1項第5款，裁定予以駁回。經核認事用
    法並無違誤。抗告論旨仍執前詞，指摘原裁定違誤，求予廢
    棄，難認有理由，應予駁回。
五、依行政訴訟法第104條、民事訴訟法第95條、第78條，裁定
    如主文。
中    華    民    國    95    年    7     月    27    日
                  第三庭審判長法  官  趙  永  康
                              法  官  劉  鑫  楨
                              法  官  侯  東  昇
                              法  官  黃  淑  玲
                              法  官  林  文  舟
以  上  正  本  證  明  與  原  本  無  異
中    華    民    國    95    年    7     月    28    日
                              書記官  彭  秀  玲


司法院資訊處製作；財團法人民間司法改革基金會備份。
